---
title: "R Notebook"
output: 
  html_notebook: 
    toc: yes
editor_options: 
  chunk_output_type: console
---

cargar libreria

```{r}

library(tidyverse)

```

Grouping and summarizing

Summarize: toma una variable y a esa variable le agregara la media del valor

```{r message=TRUE, warning=FALSE}

gapminder %>%
  summarize(medianLifeExp = median(lifeExp))


gapminder %>%
  filter (year == 1957) %>%
  summarize(medianLifeExp = median(lifeExp)) #Mediana

gapminder %>%
  filter (year == 1957) %>%
  summarize(medianLifeExp = median(lifeExp), max(gdpPercap)) #Mediana y máxima

```

The group_by verb

Agrupamiento por una variable

```{r}
gapminder %>%
  group_by(year) %>% #Agrupamiento
  summarize(medianLifeExp = median(lifeExp), max(gdpPercap)) #Mediana y máxima
  
```

Agrupamiento por mas variables

```{r}
gapminder %>%
  group_by(continent, year) %>% #Agrupamiento
  summarize(medianLifeExp = median(lifeExp), max(gdpPercap)) #Mediana y máxima
```

Almacenar en una variable

```{r}
by_year <- gapminder %>%
  group_by(year) %>% #Agrupamiento
  summarize(medianLifeExp = median(lifeExp), max(gdpPercap)) #Mediana y máxima

#Gráfico de dispersión

ggplot(by_year, aes(x=year, y=medianLifeExp)) +
  geom_point()

```
Ejemplo 2 

```{r}

by_year_continent <- gapminder %>%
  group_by(continent, year) %>% 
  summarize(medianGdpPercap = median(gdpPercap)) #Mediana

ggplot(by_year_continent, aes(x=year, y=medianGdpPercap, color=continent)) +
  geom_point()


```

Line Plots

Gráfica de lineas

```{r}
by_year2 <- gapminder %>%
  group_by(year) %>% #Agrupamiento
  summarize(medianGpdpercap = median(gdpPercap)) #Mediana y máxima

ggplot(by_year2, aes(x=year, y=medianGpdpercap))+
  geom_line()


```


multimes lineas con colores

```{r}

by_year2_continent <- gapminder %>%
  group_by(year, continent) %>% #Agrupamiento
  summarize(medianGpdpercap = median(gdpPercap)) #Mediana y máxima

ggplot(by_year2_continent, aes(x=year, y=medianGpdpercap, color=continent))+
  geom_line()

```

Bar plots

Grafica de barras

```{r}
oceania_1952 <- gapminder %>%
  filter(continent == "Oceania", year == 1952)

ggplot(oceania_1952, aes(x=country, y=gdpPercap, fill=country)) +
  geom_col()

```


Histogramas

```{r}

gapminder_1952 <- gapminder %>%
  filter(year == 1952) %>%
  mutate(pop_by_mil = pop /1000000) #agregar o reescribir una variable
  
ggplot (gapminder_1952, aes(x=pop_by_mil)) +
  geom_histogram(bins=50) + #bins es la cantidad de rangos
  scale_x_log10() #Distribución normal con escala
  
```

Boxplots

Grafico de cajas

```{r}
gapminder_1952 <- gapminder %>%
  filter(year == 1952) 

ggplot(gapminder_1952, aes(x=continent, y=gdpPercap)) +
  geom_boxplot()+
  scale_y_log10()


```


Data manipulation with dplyr

```{r}
counties <- read_csv('counties.csv')
counties

```

Manipulación de datos

```{r}

counties %>% 
  select (state, county, population, men, women) %>%
  mutate(proportion_men = men/population) %>%
  filter(population > 1000) %>%
  arrange(desc(proportion_men))


```

Count verb

```{r}
library(tidyverse)

counties_selected <- counties %>%
  select(county, region, state, population, citizens, walk)

counties_selected %>%
  count(region) #contar por regiones

counties_selected %>%
  count(region, sort=TRUE) #contar por regiones en forma descendente

counties_selected %>%
  count(state , wt = citizens) %>% #agrupa por estados, pero suma los elementos de citizens
  arrange(desc(n))

counties_selected %>%
  mutate (population_walk = population*walk/100) %>% #Realizamos alguna operación
  count(state, wt=population_walk, sort= TRUE) #agrupa por estados, suma los resultados de pop, y ordena

```

Summaizing

```{r}

counties_selected <- counties %>%
  select(county, population, income, unemployment)

counties_selected %>%
  summarize(min_population=min(population), max_unemployment=max(unemployment), avarange_income=mean(income)) #Minimo, maximo, media


##volver a definir counties_selected

counties_selected <- counties %>%
  select(state, county, population, land_area)

counties_selected %>%
  group_by(state) %>% #Agrupar por estado
  summarize(total_area=sum(land_area), total_population=sum(population)) #suma
  
counties_selected <- counties %>%
  select(region, state, county, population)

counties_selected %>%
  group_by(region, state) %>% #Agrupar por estado y región
  summarize(total_pop=sum(population)) %>% #suma population
  ungroup() %>%
  summarize(avarage_pop=mean(total_pop), median_pop=median(total_pop))


```

The top_n verb

Muestra el tpo de datos de una variable

```{r}

counties_selected <- counties %>%
  select(region, state, county, metro, population, walk)

counties_selected %>%
  group_by(region) %>%
  top_n(2, walk) #Por cada region obtiene los 2 más altos

##otro ejemplo mostrando el valor más grande 

counties_selected <- counties %>%
  select(region, state, county, population, income)

counties_selected %>%
  group_by(region, state) %>%
  summarize (avarage_income=mean(income)) %>% #Media de la variable income
  top_n(1, avarage_income) #agrupando por region y muestra el valor mayor

#Si queremos saber el mayor de todo tenemos que realizar un - ungroup

counties_selected %>%
  group_by(region, state) %>%
  summarize (avarage_income=mean(income)) %>% #Media de la variable income
  ungroup() %>%  #Desagrupa
  top_n(1, avarage_income) #agrupando por region y muestra el valor mayor pero de todo

```



```{r}

#Otro ejemplo de ungroup y count

counties_selected <- counties %>%
  group_by(state, metro, population) 

counties_selected %>%
  group_by(state, metro) %>% 
  summarize (total_pop=sum(population)) %>%
  top_n(1, total_pop)  %>%
  ungroup() %>%
  count(metro, wt=total_pop)


```







