---
title: "R Notebook"
output: 
  html_notebook: 
    toc: yes
editor_options: 
  chunk_output_type: console
---

cargar libreria

```{r}

library(tidyverse)

```

Grouping and summarizing

Summarize: toma una variable y a esa variable le agregara la media del valor

```{r message=TRUE, warning=FALSE}

gapminder %>%
  summarize(medianLifeExp = median(lifeExp))


gapminder %>%
  filter (year == 1957) %>%
  summarize(medianLifeExp = median(lifeExp)) #Mediana

gapminder %>%
  filter (year == 1957) %>%
  summarize(medianLifeExp = median(lifeExp), max(gdpPercap)) #Mediana y máxima

```

The group_by verb

Agrupamiento por una variable

```{r}
gapminder %>%
  group_by(year) %>% #Agrupamiento
  summarize(medianLifeExp = median(lifeExp), max(gdpPercap)) #Mediana y máxima
  
```

Agrupamiento por mas variables

```{r}
gapminder %>%
  group_by(continent, year) %>% #Agrupamiento
  summarize(medianLifeExp = median(lifeExp), max(gdpPercap)) #Mediana y máxima
```

Almacenar en una variable

```{r}
by_year <- gapminder %>%
  group_by(year) %>% #Agrupamiento
  summarize(medianLifeExp = median(lifeExp), max(gdpPercap)) #Mediana y máxima

ggplot(by_year, aes(x=year, y=medianLifeExp)) +
  geom_point()

```
Ejemplo 2 

```{r}

by_year_continent <- gapminder %>%
  group_by(continent, year) %>% 
  summarize(medianGdpPercap = median(gdpPercap)) #Mediana

ggplot(by_year_continent, aes(x=year, y=medianGdpPercap, color=continent)) +
  geom_point()


```

Line Plots

Gráfica de lineas

```{r}
by_year2 <- gapminder %>%
  group_by(year) %>% #Agrupamiento
  summarize(medianGpdpercap = median(gdpPercap)) #Mediana y máxima

ggplot(by_year2, aes(x=year, y=medianGpdpercap))+
  geom_line()


```


multimes lineas con colores

```{r}

by_year2_continent <- gapminder %>%
  group_by(year, continent) %>% #Agrupamiento
  summarize(medianGpdpercap = median(gdpPercap)) #Mediana y máxima

ggplot(by_year2_continent, aes(x=year, y=medianGpdpercap, color=continent))+
  geom_line()

```

Bar plots

Grafica de barras

```{r}
oceania_1952 <- gapminder %>%
  filter(continent == "Oceania", year == 1952)

ggplot(oceania_1952, aes(x=country, y=gdpPercap, fill=country)) +
  geom_col()

```


Histogramas

```{r}

gapminder_1952 <- gapminder %>%
  filter(year == 1952) %>%
  mutate(pop_by_mil = pop /1000000) #agregar o reescribir una variable
  
ggplot (gapminder_1952, aes(x=pop_by_mil)) +
  geom_histogram(bins=50) + #bins es la cantidad de rangos
  scale_x_log10() #Distribución normal con escala
  
```

Boxplots

Grafico de cajas

```{r}
gapminder_1952 <- gapminder %>%
  filter(year == 1952) 

ggplot(gapminder_1952, aes(x=continent, y=gdpPercap)) +
  geom_boxplot()+
  scale_y_log10()


```


Data manipulation with dplyr

```{r}
counties <- read_csv('counties.csv')
counties

```

Manipulación de datos

```{r}

counties %>% 
  select (state, county, population, men, women) %>%
  mutate(proportion_men = men/population) %>%
  filter(population > 1000) %>%
  arrange(desc(proportion_men))


```

