---
title: "Laboratorio 1"
output: html_notebook
---

1. Vectores y matrices

1.1 Creaci贸n de los vectores

```{r}

student_1 <- c(50.4, 62.3, 92.1, 77.6, TRUE)
student_2 <- c(41.7, 87.9, 75.3, 72.4, FALSE)
student_3 <- c(30.3, 67.8, 69.3, 71.2, FALSE)
student_4 <- c(65.4, 85.1, 92.3, 96.8, TRUE)
student_5 <- c(70.4, 88.2, 95.2, 90.7, TRUE)

```

1,2 Vector students_vector

```{r}

students_vector <- c(student_1,student_2, student_3, student_4, student_5)

```


1.3 Construcci贸n de matriz students_matrix


```{r}

students_matrix <- matrix(students_vector,byrow=TRUE,nrow=5)

```

2. Nombrado de una matriz

2.1 Creacion de vectores name_students y name_courses_legal_age

```{r}

name_students <- c("Lily Brown", "Davis Moore", "Susan Taylor", "Mike Jones", "Tom Hill")

name_courses_legal_age <- c("TIC", "Accounting", "Psychology", "Ethics","Legal_age")

```

2.2 nombrado de finlas y columnas

```{r}

colnames (students_matrix) <- name_courses_legal_age
rownames(students_matrix) <- name_students

students_matrix

```

3. RowSums, cbind

3.1 crear un vector total_grade_student 


```{r}

total_grade_student <- rowSums(students_matrix[,1:4]) 
total_grade_student 

```

3.2 Result_students

```{r}

result_students <- cbind(students_matrix, total_grade_student)
result_students


```

4. Seleccionando elementos de una matriz

4.1 selected_elements

```{r}

selected_elements <- result_students[c(1,3,5), c(2,4)]
selected_elements

```
5. Data frames

5.1 data frame students_grades_df

```{r}

students_grades_df <- data.frame(result_students)
students_grades_df

```


5.2 funci贸n subset

```{r}

subset(students_grades_df, subset = Accounting > 80 & Legal_age == TRUE)


```

6. Funciones, condicionales y bucles

6.1 funcion students_projection

```{r}

students_projection <- function (matriz){
  
  result_students2 <- matriz[,1:4]
  
  for (row in 1:nrow(result_students2)){
    for(col in 1:ncol(result_students2)){
      
      if(result_students2[row,col]<=45){
        
        print(paste("Nota: ",result_students2[row,col] ," |  Student at risk"))
        
        
      }
      
      else if (result_students2[row,col] >45 & result_students2[row,col] < 61 ){
        
        print(paste("Nota: ",result_students2[row,col] ," | Student may be approved"))
        
      }
      else if (result_students2[row,col] >61 ){
        
        print(paste("Nota: ",result_students2[row,col] ," | Student approved"))
        
      }
    }
  }
  
}
  
```

6.3 Llamada a la funci贸n

```{r}
students_projection(result_students)       

```



